臺灣板橋地方法院民事判決　九十二年度訴字第二一八一號
　　原　　　告　辰○○○○○○○○○○理委員會
　　法定代理人　庚○○
　　訴訟代理人　雷祿慶　律師
　　被　　　告　子○○　住臺北.
　　　　　　　　辛○○　住臺北.
　　　　　　　　寅○○　住臺北.
　　　　　　　　丁○○　住臺北.
　　　　　　　　己○○　住臺北.
　　右　一　人
　　訴訟代理人　戊○○　住宜蘭.
　　被　　　告　卯○○　住臺北.
　　　　　　　　壬○○　住臺北.
　　　　　　　　乙○○　住臺北.
　　右　一　人
　　訴訟代理人　丙　○　住臺北.
　　被　　　告　甲○○　住臺北.
　　　　　　　　癸○○　住臺北.
　　右　二　人
　　訴訟代理人　丑○○　住臺北.
右當事人間請求給付管理費事件，於民國九十二年十二月二十九日言詞辯論終結，本
院判決如左：
    主      文
被告子○○應給付原告新臺幣捌萬陸仟肆佰元、被告辛○○應給付原告新台幣壹萬肆
仟捌佰元、被告寅○○應給付原告新台幣捌萬柒仟陸佰元、被告丁○○應給付原告新
台幣貳萬柒仟貳佰元、被告己○○應給付原告新台幣參萬零陸佰元、被告卯○○應給
付原告新台幣陸萬貳仟肆佰元、被告壬○○應給付原告新台幣貳萬肆仟元、被告乙○○應給付原告新台幣壹拾萬零捌佰元、被告甲○○應給付原告新台幣參萬壹仟貳佰元
、被告癸○○應給付原告新台幣伍萬柒仟陸佰元，及被告子○○、辛○○、寅○○、
丁○○、己○○、卯○○、壬○○、乙○○、甲○○均自民國九十二年九月二十八日
起至清償日止、被告癸○○自民國九十二年九月十八日起至清償日止，按週年利率百
分之五計算之利息，暨按週年利率百分之十計算之違約金。
原告其餘之訴駁回。
訴訟費用由被告子○○負擔百分之十四，被告辛○○負擔百分之二，被告寅○○負擔
百分之十五，被告丁○○負擔百分之五，被告己○○負擔百分之五，被告卯○○負擔
百分之十，被告壬○○負擔百分之四，被告乙○○負擔百分之十六，被告甲○○負擔
百分之五，被告癸○○負擔百分之九，餘由原告負擔。
本判決第一項於原告依序以新臺幣貳萬玖仟元、伍仟元、參萬元、壹萬元、壹萬壹仟
元、貳萬壹仟元、捌仟元、參萬肆仟元、壹萬壹仟元及貳萬元，分別為被告子○○、
辛○○、寅○○、丁○○、己○○、卯○○、壬○○、乙○○、甲○○、癸○○供擔
保後，得假執行。
原告其餘假執行之聲請駁回。
    事      實
甲、原告方面：
一、聲明：
（一）被告應分別給付原告如附表所示之管理費及罰金，暨各自起訴狀繕本送達翌日
      起至清償日止，按週年利率百分之十五計算之利息。
（二）願供擔保請准宣告假執行。
二、陳述：
（一）原告社區於民國八十二年間建商陸續交屋，住戶陸續進住，並於八十七年間經
      區分所有權人開會決定成立公寓大廈管理委員會，於同年九月二十五日經新莊
      市公所核准併發給公寓大廈管理組織報備證明書在案。
（二）原告社區組織暨管理規章（下稱管理規章）第十三條約定管理費之收入係用於
      社區保全人員薪資、公共水電費及各項公共設施之維修；管理費之收取，依各
      戶使用性質加權收取之（不含地下室），一樓每月每戶新台幣（下同）一千元
      ，二樓至五樓每月每戶一千二百元，六樓每月每戶一千七百元，空戶每戶每月
      五百元，上開收費標準追溯自八十二年十一月一日起算等語；同規章第十五條
      及第十六條分別約定各住戶應於每月二十日前向各棟管理委員繳交當月份之管
      理費及停車場清潔費；住戶未依規定繳交各項應付費用時，區分所有權人若在
      規定期間內未繳納應繳之金額時，管理委員會除得訴請法院命其給付應繳納之
      金額外並另行收取遲延利息，以未繳金額之年息百分之十五計算，同時對催告
      後仍未按時或拒絕繳納管理費之住戶或區分所有權人，課以罰款壹萬元為懲罰
      性之違約金等語。而被告均明知管理費之收取係用於支付社區公共事務費用，
      竟對原告以張貼公告方式催告繳交管理費不予理會，且對原告委請律師發函催
      告亦置之不理。爰依公寓大廈管理條例（下稱管理條例）第二十一條規定，訴
      請被告分別給付原告如附表所示金額，及自起訴狀繕本送達翌日起至清償日止
      ，按週年利率百分之十五計算之利息。
三、證據：提出新莊市公所函、公寓大廈管理組織報備證明書、組織暨管理規章、律
    師事務所函各一件、郵件回執二紙等影本及建物登記謄本十八件為證。
乙、被告方面：
壹、被告子○○、寅○○、丁○○、己○○、卯○○、乙○○、甲○○及癸○○部分
    ：
    被告子○○、丁○○、己○○及卯○○於最後言詞辯論期日未到場，惟據其以前
    辯論，與被告寅○○、乙○○、甲○○及癸○○聲明、陳述同略以：
一、聲明：原告之訴及假執行之聲請均駁回。
二、陳述：原告未依管理條例第二十六條、第二十八條及第三十一條合法正式成立，
    且從未依同條例第二十五條規定召開區分所有權人會議，由舊委員指定下任委員
    ，又帳目不清，再就建商未完成事項與其達成明顯圖利建商之協議，使其至今對
    公共設施瑕疵全未施工，復未踐行同條例第二十八條所定應於召開區分所有權人
    會議前十五日，以書面通知各區分所有權人之召集程序，並對被告依同條例第三
    十三條規定調閱出席名冊、規約及會議紀錄等文件之要求及對被告所寄之存證信
    函均置之不理，我行我素，已損及住戶生命、財產權利，是被告均暫停繳納管理
    費。
三、證據：提出臺北縣政府函、存證信函、臺北縣政府消防局書函、估價單、報價單
    、照片、廣告單及代辦費用明細表等件為證。
貳、被告辛○○部分：
一、聲明：原告之訴及假執行之聲請均駁回。
二、陳述：被告於八十八年四月二十日始取得門牌號碼臺北縣新莊市○○路一七二之
    三號三樓房屋所有權，且上揭房屋於同年五月及六月係空屋，每月僅需繳五百元
    而非一千二百元，又被告有繳納八十九年十至十二月及九十年一至六月份管理費
    。
三、證據：提出代辦費用明細表一件為證。
參、被告壬○○部分：
    被告未於言詞辯論期日到場，亦未提出準備書狀作何聲明或陳述。
    理      由
壹、程序方面：
一、按公寓大廈之管理委員會有當事人能力，管理條例第三十五條第一項定有明文。
    查原告主張其於八十七年間依公寓大廈管理組織申請報備處理原則第三點、第四
    點及第五點規定，由其主任委員檢齊申請書、訂定規約時之全體區分所有權人名
    冊、出席區分所有權人名冊、訂定規約時之區分所有權人會議紀錄、規約及公寓
    大廈或社區區分所有標的基本資料，向臺北縣新莊市公所申請成立備查，經臺北
    縣新莊市公所認文件齊全且符合管理條例第三十一條規定，於八十七年九月二十
    五日以八十七北縣莊民字第五○六七七號函准予備查在案，並發給公寓大廈管理
    組織報備證明之事實，業據提出上揭新莊市公所函、報備證明書及組織暨管理規
    章等件為證，復有被告所提之臺北縣政府北府工使字第○九一○二二四七六一號
    函在卷足按，堪信為真實。被告子○○、寅○○、丁○○、己○○、卯○○、乙○○、甲○○及癸○○空言辯稱：原告未依管理條例第二十六條、第二十八條及
    第三十一條合法正式成立，且從未依同條例第二十五條規定召開區分所有權人會
    議，由舊委員指定下任委員，復未踐行同條例第二十八條所定應於召開區分所有
    權人會議前十五日，以書面通知各區分所有權人之召集程序云云，並未舉證以實
    其說，且公寓大廈管理委員會是否合法成立，亦與管理條例第二十六條、第二十
    八條及第三十一條規定之適用無關聯性，又被告一方面抗辯原告從未召開區分所
    有權人會議，另一方面又辯稱原告未於召開區分所有權人會議前十五日，以書面
    通知各區分所有權人，召集程序具有瑕疵云云，其所辯內容復顯自相矛盾，是被
    告上開抗辯均無可採，本件原告自有當事人能力，合先述明。
二、本件被告子○○、丁○○、己○○及卯○○未於最後言詞辯論期日到場，被告壬○○未於言詞辯論期日到埸，核均無民事訴訟法第三百八十六條所列各款情形，
    爰依原告之聲請，由其一造辯論而為判決。
貳、得心證之理由：
一、本件原告主張：其社區即鴻福星鑽社區公寓大廈於八十七年間經區分所有權人開
    會決定成立公寓大廈管理委員會，且於同年九月二十五日經新莊市公所核准併發
    給公寓大廈管理組織報備證明書，而被告均係原告社區內之區分所有權人，並欠
    繳管理費，爰依管理規章第十三條、第十五條、第十六條及管理條例第二十一條
    規定，請求被告給付期間及金額如附表所示之管理費及罰金，暨各自起訴狀繕本
    送達翌日起至清償日止，按週年利率百分之十五計算之利息等情。
二、被告子○○、寅○○、丁○○、己○○、卯○○、乙○○、甲○○及癸○○則以
    ：原告帳目不清，並就公共設施瑕疵與建商達成明顯圖利建商之協議，且對被告
    調閱出席名冊、規約及會議紀錄等文件之要求及被告所寄之存證信函均置之不理
    ，損及住戶生命、財產權利，是被告暫停繳納管理費等語，資為抗辯；被告辛○○則以：其於八十八年四月二十日始取得門牌號碼臺北縣新莊市○○路一七二之
    三號三樓房屋所有權，且上揭房屋於同年五月及六月係空屋，每月僅需繳五百元
    而非一千二百元，又其有繳納八十九年十至十二月及九十年一至六月份管理費等
    語置辯。
三、管理費本金部分：
（一）被告壬○○已於相當時期受合法通知，而於言詞辯論期日不到場，亦未提出準
      備書狀以為抗辯，依民事訴訟法第二百八十條第三項準用第一項之規定，視同
      自認，堪認原告對其所為主張可採。
（二）被告子○○、寅○○、丁○○、己○○、卯○○、乙○○、甲○○及癸○○部
      分：
      原告主張被告子○○、寅○○、丁○○、己○○、卯○○、乙○○、甲○○及
      癸○○均係原告社區即鴻福星鑽社區公寓大廈之區分所有權人，且未繳納期間
      及金額如附表所示之已逾二期（二個月）管理費，並經原告委託律師發函定相
      當期間催告後仍不給付之事實，業據提出建物登記謄本、組織暨管理規章（規
      約）、律師事務所函及郵件回執等件為證，且為被告所不爭執，堪信為真實。
      被告固辯稱原告帳目不清，並就公共設施瑕疵與建商達成明顯圖利建商之協議
      ，且對被告調閱出席名冊、規約及會議紀錄等文件之要求及被告所寄之存證信
      函均置之不理，損及住戶生命、財產權利，是被告暫停繳納管理費云云，惟查
      被告給付管理費之義務係基於原告社區之組織暨管理規章即規約所生，與原告
      是否真有其所抗辯之上開行為無關聯性，被告對原告管理社區之方法及具體措
      施如有不同意見，自應透過區分所有權人會議或另循行政及司法途徑解決之，
      其以之作為拒絕給付管理費之理由，洵屬無據。
（三）被告辛○○部分：
      被告辛○○對於其每月應繳納一千二百元管理費、欠繳管理費已逾二期即二個
      月及經原告委託律師發函定相當期間催告後仍不給付之事實並不爭執，惟辯稱
      其於八十八年四月二十日始取得門牌號碼臺北縣新莊市○○路一七二之三號三
      樓房屋所有權，並無給付上開期間以前管理費之義務等語，被告抗辯之前揭事
      實，有原告提出之建物登記謄本一紙在卷可據，足堪採信。查管理條例第二十
      四條及管理規章第十三條第五項固分別規定：「區分所有權之繼受人應繼受原
      區分所有權人依本條例或規約所定之一切權利義務」及「房屋所有權移轉時，
      買賣雙方應共同至管理員處結算管理費，如賣方有積欠管理費而買方未預先向
      管委會查詢並代為扣繳，則遷入後即應先行代為繳納，再自行向原屋主追索」
      等語，惟管理條例第二十四條所規範者，乃區分所有權人之繼受人應繼受原區
      分所有權人依該條例或住戶規約所定之區分所有相鄰關係之一切抽象權利義務
      ，苟義務人即原區分所有權人違反前開所定抽象義務，即屬義務之不履行，就
      具體發生之個別債務即債務不履行或損害賠償責任，則不包括在內，而被告辛○○前手住戶所積欠之管理費，乃已具體發生之私法上債權債務關係，並非上
      開條文所指規約規範之抽象事項，自無公寓大廈管理條例第二十四條規定之適
      用，且原區分所有權人積欠之管理費並無公示方法，如認區分所有權之後手應
      繼受其前手之管理費債務，亦將使該後手（或一般交易第三人）受有不測之損
      害。又管理規章第十三條第五項僅規定區分所有權繼受人即被告應先「代繳」
      其前手所欠之管理費，再向其前手追償，並未變更管理費債務之主體，且被告
      如拒絕代繳管理費，亦未有違反代繳義務之債務不履行責任規定，是前揭規定
      係屬訓示規定，原告復未證明被告願承擔其前手之管理費債務，被告自無給付
      其前手所欠管理費之義務，是原告主張被告應給付其取得上開房屋所有權前之
      八十七年四月至十二月及八十八年一月至四月十九日管理費，並無可採。又被
      告辯稱前開房屋於八十八年五月及六月係空屋，每月僅需繳管理費五百元而非
      一千二百元，且其有繳納八十九年十至十二月及九十年一至六月份管理費云云
      ，經查被告抗辯該房屋八十八年五月及六月係空屋未有人居住云云，未舉證以
      實其說，尚難採信，又被告就八十九年十至十二月份管理費三千六百元部分，
      已提出收據（即代辦費用明細表）證明繳納在案，應予扣除，至九十年一至六
      月份管理費，原告本未請求，被告辯稱其有繳納該期間之管理費云云，則有誤
      會。綜上所述，被告積欠管理費之期間係八十八年四月二十日至六月三十日、
      九十年八月至十二月、九十一年一月至四月及同年八月，管理費每月一千二百
      元，共應給付管理費一萬四千八百元。
四、遲延利息及違約金部分：
    按約定之違約金過高者，法院得減至相當之數額，民法第二百五十二條定有明文
    。故約定違約金茍有過高情事，法院即得依上開規定核減至相當數額，並無待乎
    債務人聲請始得為之，惟當事人約定契約不履行之違約金過高者，是否相當仍須
    依一般客觀事實、社會經濟狀況、及當事人所受損害情形，以為酌定標準。約定
    之違約金是否過高，應就債務人若能如期履行債務時，債權人可得享受之一切利
    益為衡量之標準，而非以僅約定一日之違約金額若干為衡量之標準，最高法院七
    十九年台上字第一六一二號、四十九年台上字第八０七號、五十一年台上字第十
    九號著有判例可資參照。又按規約之訂定或變更，應有區分所有權人三分之二以
    上及其區分所有權比例合計三分之二以上出席，以出席人數四分之三以上及其區
    分所有權比例占出席人數區分所有權四分之三以上之同意行之，故規約係經區分
    所有權人會議以特別決議即私法合同行為所訂定之區分所有權人團體自治規則，
    若規約內訂定之違約金過高者，本院自得類推適用民法第二百五十二條規定依職
    權予以酌減，又民法三百零三條規定之遲延利息法定利率係週年利率百分之五，
    本院認當事人約定遲延利息利率超過上開民法所定法定利率之部分，具類似違約
    金之性質，本院亦得類推適用民法第二百五十二條規定依職權酌減之。查管理規
    章即規約第十六條固訂定未繳管理費之區分所有權人應給付按週年利率百分之十
    五計算之利息，經管理委員會催告後仍不繳納者，應給付一萬元之懲罰性違約金
    等語，然本院認上開管理規章第十六條所訂定週年利率百分之十五之遲延利息利
    率超過法定利率週年利率百分之五部分即週年利率百分之十部分，具類似違約金
    之性質，已如前述，本院得類推適用民法第二百五十二條規定依職權酌減之，經
    查：被告均遲延給付管理費雖屬事實，然則縱令被告皆依管理規章按時繳納管理
    費，原告可得享有之利益未據其提出證據證明之，本院考量原告所可能獲得之利
    益，似僅有利息收入，因之，本院依職權斟酌被告上開遲延給付管理費之客觀事
    實、一般社會經濟狀況及被告若能如期履行債務時，原告可得享受之一切利益，
    認原告所請求之違約金一萬元及分別以被告欠繳管理費金額按週年利率百分之十
    計算之類似違約金金額過高，且不論被告所欠繳之管理費金額多寡，一律請求違
    約金一萬元，亦顯失公平，應予酌減一萬元，是原告得請求被告給付分別以其欠
    繳管理費金額按週年利率百分之五計算之遲延利息及按週年利率百分之十計算之
    違約金；至原告逾此部分之請求，則無理由，應予駁回。
五、從而，原告本於管理條例第二十一條、管理規章第十三條及第十六條規定，請求
    被告給付如主文所示之管理費、遲延利息及違約金（註：本件起訴狀繕本於九十
    二年九月十七日送達被告癸○○本人，並於同日寄存送達其餘被告而於同年月二
    十七日發生效力），洵屬正當，應予准許。逾此部分之請求，則無理由，應予駁
    回。
六、原告陳明願供擔保，請准宣告假執行，就其勝訴部分，經核並無不合，爰酌定相
    當擔保金額准許之；至原告敗訴部分，其假執行之聲請即失依附，應併駁回之。
七、本件事證已臻明確，兩造其餘攻、防方法及舉證，於判決結果均無影響，不再一
    一贅述，附此敘明。
據上論結，本件原告之訴為一部有理由，一部無理由，依民事訴訟法第七十九條、第
八十五條第一項但書、第三百九十條第二項，判決如主文。
中　　　華　　　民　　　國　　九十三　　年　　　一　　　月　　 十二　　 日
                                    臺灣板橋地方法院民事第二庭
~B法　官　連士綱
右為正本係照原本作成。
如對本判決上訴，須於判決送達後廿日內向本院提出上訴狀。
中　　　華　　　民　　　國　　九十三　　年　　　一　　　月　　 十四　　 日
~B書記官　李宏明
